臺灣臺中地方法院刑事判決
                                     109年度訴字第2613號
公  訴  人  臺灣臺中地方檢察署檢察官
被      告  曾宇永


被      告  黃輝雄


選任辯護人  簡詩展律師
被      告  王一帆



上列被告因違反廢棄物清理法案件，經檢察官提起公訴（109年
度偵字第21986號），被告於準備程序進行中，就被訴事實為有
罪之陳述，本院改行簡式審判程序審理，判決如下：
    主    文
丙○○共同犯廢棄物清理法第四十六條第四款之非法清理廢棄物
罪，處有期徒刑壹年壹月。
丁○○共同犯廢棄物清理法第四十六條第四款之非法清理廢棄物
罪，處有期徒刑壹年。緩刑貳年，緩刑期間付保護管束，並應於
本判決確定之日起壹年內接受法治教育課程貳場次；另應於本判
決確定之日起壹年內，向公庫支付新臺幣拾萬元。未扣案之犯罪
所得新臺幣壹仟陸佰元沒收，如一部或全部不能沒收或不宜執行
沒收時，追徵其價額。
甲○○共同犯廢棄物清理法第四十六條第四款之非法清理廢棄物
罪，處有期徒刑壹年。緩刑貳年，緩刑期間付保護管束，並應於
本判決確定之日起壹年內接受法治教育課程貳場次；另應於本判
決確定之日起壹年內，向公庫支付新臺幣拾萬元。
    犯罪事實
一、丙○○、甲○○、丁○○均明知從事廢棄物清除、處理業務
    者，應向直轄市、縣（市）主管機關或中央主管機關委託之
    機關申請核發公民營廢棄物清除處理機構許可文件後，始得
    受託清除、處理廢棄物業務，未經許可者，不得從事清除、
    處理廢棄物之工作，而丙○○、甲○○、丁○○均未依廢棄
    物清理法第41條第1項規定領有廢棄物清除許可文件，竟共
    同基於未領有許可文件而從事廢棄物清除、處理之犯意聯絡
    ，於民國109年5月12日11時52分許，由丙○○指示丁○○駕
    駛車牌號碼000-0000號自用小貨車，搭載丙○○及其員工甲○○，並載運丙○○所承包之水電工程產生之未經整理、分
    類之一般事業廢棄物至臺中市○○區○○段000地號，復由
    丙○○、甲○○將前開一般事業廢棄物任意丟棄於上開地點
    ，丁○○並獲得新臺幣（下同）1,600元之報酬。嗣經通報
    系統通報後，始為警循線查悉上情。
二、案經臺中市政府警察局第五分局報告臺灣臺中地方檢察署檢
    察官偵查起訴。
    理    由
一、本件被告3人所犯為死刑、無期徒刑、最輕本刑為3年以上有
    期徒刑以外之罪，亦非屬高等法院管轄之第一審案件，渠等
    於準備程序進行中，先就被訴事實為有罪之陳述，經法官告
    知簡式審判程序之旨，並聽取公訴檢察官、被告及選任辯護
    人之意見後，依刑事訴訟法第273條之1第1項、第273條之2
    等規定，裁定進行簡式審判程序，且不受同法第159條第1項
    、第161條之2、第161條之3、第163條之1及第164條至第170
    條所規定證據能力認定及調查方式之限制，合先敘明。
二、上開犯罪事實，業經被告3人於警詢、偵查及本院準備程序
    及審理時均坦承不諱（警卷第7至9頁、第11至13頁、第15至
    17頁、第19至21頁、偵卷第28至29頁、本院卷第53至57頁、
    第61至68頁），另有行政院農業委員會林務局南投林區管理
    處會勘紀錄表、臺中市○○○○○○○○○○○○○○○○○○○○○○○○○○○○段00
    0地號遭堆置廢棄物位置圖、車牌號碼000-0000號自用小貨
    車之車行記錄匯出文字資料、車牌號碼000-0000號自用小貨
    車之車輛詳細資料報表各1份、現場及監視器錄影畫面翻拍
    照片24張在卷可稽（警卷第29頁、第31頁、第33頁、第37至
    39頁、第41至43頁、第47至53頁、第55頁、第57至61頁、第
    67頁、第69至73頁），足認被告自白與事實相符，本件事證
    明確，被告3人犯行均堪認定，應予依法論科。
三、論罪科刑：
  ㈠按廢棄物清理法第46條第4款前段之非法清理廢棄物罪，係以
    未依同法第41條第1項規定領有廢棄物清除、處理許可文件
    ，從事廢棄物貯存、清除、處理，為其犯罪之構成要件。該
    罪本質上雖具有反覆性，而為集合犯，其反覆實施該行為者
    ，亦僅成立一罪。但其犯罪主體，不以執行業務者為限。祇
    要未依法領有許可文件，而從事廢棄物之貯存、清除、處理
    ，即足成立，不以反覆實行為必要（最高法院109年度台上
    大字第3338號刑事裁定意旨參照）。經查，被告3人均未領
    有許可文件而從事廢棄物清除、處理已認定如上。是核被告
    3人所為，均係犯廢棄物清理法第46條第4款前段之非法清理
    廢棄物罪。
  ㈡被告3人就上開犯行，有犯意聯絡及行為分擔，均為共同正犯
    。
  ㈢刑之量定：
  ⒈爰以行為人之責任為基礎，並審酌被告3人未擇合法之方式清
    除一般事業廢棄物，明知一般事業廢棄物不得任意棄置，竟
    無視於環境保護之重要性，而任意棄置一般事業廢棄物，對
    於環境造成相當之負面影響；考量被告3人於偵審中均坦承
    犯行且已知悔悟之態度、本件犯行之動機、目的、手段、違
    法清理一般事業廢棄物之次數及數量等所生危害情狀；另衡
    酌本件係由被告丙○○指示其員工即被告甲○○、友人即被告丁○○所為，被告3人之參與程度等情形；並念及被告甲○○、丁○○前無不法犯罪紀錄，有渠等臺灣高等法院被告前案紀錄表
    在卷可參，素行良好，又參以被告丙○○前於107年間，因過
    失致死案件，而經法院論罪科刑，緩刑2年之素行，此有其
    臺灣高等法院被告前案紀錄表在卷可憑，及被告丙○○自陳其
    學歷為高職畢業之智識程度、從事水電行、薪資約5萬元、
    家中經濟由其一人承擔、扶養2名未成年子女等生活狀況；
    被告丁○○自陳其學歷為高中畢業之智識程度、目前從事資源
    回收、薪資約4萬元、家中經濟由其一人承擔、扶養母親及1
    名未成年子女等生活狀況；被告甲○○自陳其學歷為高職畢業
    之智識程度、從事水電行、薪資約3萬8千元、獨自居住、未
    扶養任何人等生活狀況（本院卷第65至66頁）等一切情狀，
    分別量處如主文所示之刑，以示懲儆。
  ⒉末查，被告丁○○、甲○○未曾受有期徒刑以上刑之宣告，有渠
    等臺灣高等法院被告前案紀錄表各1份附卷可參（本院卷第2
    5頁、第27頁），本件被告丁○○因友人請託、被告甲○○因受
    雇者指示而未及思慮周全，致罹刑章，考量其等係初犯，犯
    後始終坦承犯行，已知悔悟，是認渠等經此偵審程序及刑之
    宣告後，當知所警惕而無再犯之虞，故本院認尚無逕對被告
    丁○○、甲○○施以自由刑之必要，是上開所宣告之刑，以暫不
    執行為適當，爰依刑法第74條第1項第1款之規定，諭知被告
    丁○○、甲○○均緩刑2年，以啟自新。另為導正被告丁○○、甲○○之行為與法治之正確觀念，且被告丁○○、甲○○回饋社會以
    修復其犯行對環境之破壞，認有賦予被告丁○○、甲○○一定負
    擔之必要，衡量被告丁○○、甲○○參與程度及犯罪之嚴重性，
    爰依刑法第74條第2項第4款規定，命被告丁○○、甲○○應於判
    決確定之日起1年內，各向公庫支付10萬元；並依執行檢察
    官之命令，於判決確定之日起1年內，各接受2場次之法治教
    育。再同時依刑法第93條第1項第2款之規定，均諭知於緩刑
    期間付保護管束。俾能由觀護人予以適當督促，並發揮附條
    件緩刑制度之立意及避免短期自由刑執行所肇致之弊端，以
    期符合本件緩刑目的，並觀後效。另刑法第75條之1第1項第
    4款規定，受緩刑之宣告，違反上開本院所定負擔情節重大
    ，足認原宣告之緩刑難收其預期效果，而有執行刑罰之必要
    者，得撤銷其宣告，附此敘明。
  ⒊按前案之行為，雖因法律規定而從一重論以業務上過失致人
    於死罪，然其一行為既兼具故意犯及過失犯，自不能僅因法
    律上想像競合犯，從一重論處規定使之論以業務上過失致人
    於死罪，而逕行排除其行為所含之故意犯行部分。否則是否
    有緩刑規定之適用，將繫諸從重之法律刑度決之，有違法之
    安定性（臺灣高等法院暨所屬法院96年法律座談會審查意見
    可資參照）。經查，被告丙○○前於107年間，犯刑法第276條
    之過失致死罪及職業安全衛生法第40條第1項之違反同法第6
    條第1項致發生職業災害罪，依刑法第55條之規定從一重之
    刑法第276條之過失致死罪，而經臺灣高等法院臺中分院於1
    08年7月26日以108年度勞安上訴字第587號判決判處有期徒
    刑6月，緩刑2年確定。此有上開判決附卷可參。是被告丙○○
    前案之行為，雖因法律規定而從一重論以過失致人於死罪，
    然其所犯職業安全衛生法第40條第1項之違反同法第6條第1
    項致發生職業災害罪屬故意犯，是其一行為既兼具故意犯及
    過失犯，已不合於刑法第74條第1項之緩刑規定；再者，被
    告丙○○前案業經予以緩刑宣告，然其未能惕勵己身行為、依
    法行事，仍為本件犯行，又慮及本件非法清理廢棄物犯行係
    由被告丙○○所主導，且違法清理之一般事業廢棄物為被告丙○○承包之水電工程所生，考量前開被告丙○○之前案紀錄、犯
    罪動機、犯罪情節等情狀後，難認被告丙○○經此偵審程序即
    足警惕而有何以暫不執行刑罰為適當之可言，是亦認不宜予
    以緩刑之宣告，均併此敘明。
四、沒收部分：被告丁○○因從事本件違反廢棄物清理法犯行，所
    獲得之犯罪所得為1,600元。爰依刑法第38條之1第1項前段
    、第3項之規定，諭知沒收，於全部或一部不能沒收或不宜
    執行沒收時，追徵其價額。
據上論斷，應依刑事訴訟法第273條之1第1項、第299條第1項前
段，廢棄物清理法第46條第4款前段，刑法第11條前段、第28條
、第38條之1第1項前段、第3項、第74條第1項第1款、第2項第4
款、第8款、第93條第1項第2款。本案經檢察官乙○○提起公訴，
檢察官戊○○到庭執行職務。
中    華    民    國  110    年    1    月    18    日
                  刑事第二庭    法  官  蔡汎沂
以上正本證明與原本無異。
如不服本判決應於收受送達後20日內向本院提出上訴書狀，並應
敘述具體理由；其未敘述上訴理由者，應於上訴期間屆滿後20日
內向本院補提理由書（均須按他造當事人之人數附繕本）「切勿
逕送上級法院」。
                                書記官  黃筠婷
中    華    民    國  110    年    1    月    18    日


附錄論罪科刑法條
廢棄物清理法第46條第4款
有下列情形之一者，處 1 年以上 5 年以下有期徒刑，得併科新
臺幣 1 千 5 百萬元以下罰金：
四、未依第 41 條第 1 項規定領有廢棄物清除、處理許可文件
    ，從事廢棄物貯存、清除、處理，或未依廢棄物清除、處理
    許可文件內容貯存、清除、處理廢棄物。